【裁判字號】    98,消債清,49
【裁判日期】    981224
【裁判案由】    清算事件
【裁判全文】
臺灣臺南地方法院民事裁定            98年度消債清字第49號
聲  請  人
即  債務人  甲○○
代  理  人  乙○○
上列當事人聲請消費者債務清理事件，本院裁定如下：
    主    文
債務人甲○○自中華民國九十八年十二月二十四日下午五時起開
始清算程序，並命司法事務官進行本件清算程序。
    理    由
一、本件聲請意旨略以：聲請人即債務人甲○○之負債總額新臺
    幣（下同）1,325,319 元，名下財產有11筆土地，約價值64
    1,078 元，負債顯然超過資產甚多，已達不能清償債務之程
    度。聲請人原有美麗佳人健康生活事業股份有限公司（下稱
    美麗佳人公司）之執行業務所得，然美麗佳人公司於97年間
    歇業，嗣聲請人又覓得類似性質之富立康股份有限公司（下
    稱富立康公司）之工作，但因聲請人每月卡債與利息沉重，
    收入實已嚴重不敷支付，聲請人乃向親友借款並試圖以信用
    卡借款繳息，雖盡力維持用卡信用，無奈金融風暴嚴重影響
    景氣，富立康公司於97年11月間改變經營模式（須達一定金
    額才能提貨），聲請人因而無法獲得收入來源。目前平常生
    活費用（吃、住、水電）均仰賴共同居住之母親與兄弟支應
    ，聲請人於98年9 月曾向最大債權金融機構萬泰商業銀行股
    份有限公司（以下稱萬泰銀行）申請債務協商，請求先以繼
    承之田賦耕種兩年，期間免利息，兩年後開始償還每家債權
    銀行每月至少1 千元以上之欠款，但萬泰銀行認聲請人無法
    提供收入來源且無代償人，遂以無此還款先例，要求聲請人
    1 次付清欠款1,325,319 元，年利率20% 之還款方案，並發
    給協商不成立證明書。聲請人未能清償債務絕非本意，實經
    多方努力都無法取得收入來源，且因無固定收入，無法提出
    每月還款之協商計畫與更生方案，復未經法院裁定開始更生
    程序或許可和解或宣告破產，爰向本院聲請清算等語。
二、按債務人不能清償債務或有不能清償之虞，得依本條例所定
    更生或清算程序，清理其債務。債務人於法院裁定開始更生
    程序或許可和解或宣告破產前，得向法院聲請清算；債權人
    縱為1 人，債務人亦得為聲請。法院開始清算程序之裁定，
    應載明其年、月、日、時，並即時發生效力。消費者債務清
    理條例第3 條、第80條、第83條第1 項分別定有明文。
三、聲請人主張其負債總額1,325,319 元，名下財產有11筆土地
    ，約價值641,078 元，負債顯然超過資產甚多，且聲請人目
    前並無工作收入等情，業據其提出債權人清冊、財產及收入
    狀況說明書、財政部臺灣省南區國稅局96年、97年度綜合所
    得稅各類所得資料清單、財產歸屬資料清單、財團法人金融
    聯合徵信中心當事人查詢個人資料（信用報告）影本各1 件
    、土地登記簿謄本11件為證，核屬相符，堪認聲請人確已達
    不能清償債務之程度。
四、再按債務人對於金融機構因消費借貸、自用住宅借款、信用
    卡或現金卡契約而負債務，在聲請更生或清算前，應提出債
    權人清冊，以書面向最大債權金融機構請求協商債務清償方
    案，並表明共同協商之意旨，消費者債務清理條例第151 條
    第1 項亦有明文。聲請人主張其曾向最大債權金融機構萬泰
    銀行申請債務協商，惟協商不成立，亦據其提出前置協商不
    成立通知書影本1 件為證，自堪信為真實。
五、綜上所述，聲請人僅係一般消費者，聲請清算前5 年未曾從
    事營業，其已達不能清償債務之程度，自應允其於消費者債
    務清理條例施行後，選擇以清算型之清算程序清理其債務，
    藉以妥適調整債務人與債權人及其他利害關係人間之權利義
    務關係，保障債權人獲得公平受償，並謀求債務人經濟生活
    之重建復甦機會。而聲請人曾向最大債權金融機構萬泰銀行
    請求協商債務清償方案，惟協商不成立，且未經法院裁定開
    始更生程序或許可和解或宣告破產，又查無消費者債務清理
    條例第6 條第3 項、第8 條或第82條第2 項所定駁回清算聲
    請之事由存在，則聲請人聲請清算，要屬有據，並由本院命
    司法事務官進行本件清算程序，爰裁定如主文。
中    華    民    國    98    年    12    月    24    日
                  民事第三庭    法  官  林雯娟
以上正本係照原本作成。
本裁定不得抗告。
本裁定已於民國98年12月22日下午五時公告。
中    華    民    國    98    年    12    月    24    日
                                書記官  楊建新

司法院資訊處製作；財團法人民間司法改革基金會備份。
